臺灣高雄地方法院民事裁定
108年度消債清字第162號
聲  請  人  陳雪娟  
0000000000000000

0000000000000000

代  理  人  洪千琪律師
上列當事人因消費者債務清理事件聲請清算，本院裁定如下：
    主  文
聲請人陳雪娟自中華民國一百零八年十一月六日下午四時起開始
清算程序。
命司法事務官進行本件清算程序。
    理  由
一、聲請意旨略以：伊無力清償債務，曾於民國108年7月12日向
    本院聲請調解債務清償方案，惟調解不成立。又伊未經法院
    裁定開始更生程序或許可和解或宣告破產，爰聲請清算等語
    。
二、按債務人不能清償債務或有不能清償之虞者，得依本條例所
    定更生或清算程序，清理其債務；債務人對於金融機構負債
    務者，在聲請更生或清算前，應向最大債權金融機構請求協
    商債務清償方案，或向其住、居所地之法院或鄉、鎮、市、
    區調解委員會聲請債務清理之調解；自債務人提出協商請求
    之翌日起逾30日不開始協商，或自開始協商之翌日起逾90日
    協商不成立，債務人得逕向法院聲請更生或清算；債務人於
    法院裁定開始更生程序或許可和解或宣告破產前，得向法院
    聲請清算；法院開始清算程序之裁定，應載明其年、月、日
    、時，並即時發生效力；法院裁定開始更生或清算程序後，
    得命司法事務官進行更生或清算程序；必要時，得選任律師
    、會計師或其他適當之自然人或法人1人為監督人或管理人
    ，消費者債務清理條例（下稱消債條例）第3條、第151條第
    1項、第153條、第80條前段、第83條第1項、第16條第1項分
    別定有明文。
三、經查：
  ㈠聲請人前於108年7月12日向本院聲請調解債務清償方案，經
    本院108年度司消債調字第350號受理，於同年月31日調解不
    成立，聲請人並於同日以言詞聲請清算等情，業經本院調閱
    上開調解卷宗核閱無訛。
  ㈡次查，聲請人於106年及107年度申報所得均為新臺幣（下同
    ）0元，名下無財產，勞工保險投保單位為高雄市不動產服
    務業職業工會。又聲請人自陳101年起即因罹患憂鬱症、恐
    慌症、廣泛性焦慮症等，無業，曾於107年12月26日起至108
    年6月30日於「名發建設開發股份有限公司」擔任房屋銷售
    員，惟因病情無法繼續工作而辭職，現復無業，生活所需仰
    賴友人賴掄旗每月資助13,000元，而據其臺灣土地銀行存摺
    交易明細所載自108年1月至7月，每月存入「薪資」29,160
    元至28,880元不等，合計194,195元，另其臺灣銀行存摺交
    易明細所載，分別於107年7月12日及同年8月12日存入17,76
    6元及6,570元（聲請人陳稱係其離職後，名發建設公司給予
    之專案獎金），未領取社會補助，其成年子女未給付扶養費
    等情，此有財產及收入狀況說明書（調解卷第6頁）、戶籍
    謄本（調解卷第9頁）、財政部高雄國稅局106年及107年度
    綜合所得稅各類所得資料清單及總歸戶財產查詢清單（調解
    卷第11至13頁）、財團法人金融聯合徵信中心前置協商專用
    債權人清冊（調解卷第15至16頁）、信用報告（調解卷第18
    頁）、勞工保險被保險人投保資料表（調解卷第19頁）、收
    入切結書（調解卷第20頁）、診斷證明書（調解卷第22頁）
    、債權人清冊（本案卷第14至16頁）、資助切結書（本案卷
    第17頁）、存摺（本案卷第18至19頁）、商業保險投保資料
    查詢結果表（本案卷第21頁）、高雄市政府社會局社會福利
    資訊料查詢表（本案卷第29至31頁）等在卷可參。則在查無
    聲請人有其他收入來源之情形下，佐以其提出之診斷證明書
    上醫師囑言：「聲請人因上述疾病長期持續有症狀，無正常
    工作能力，常有發作影響執行能力」，及其106、107年度均
    無申報所得紀錄，並已出具收入切結書及第三人賴掄旗出具
    資助切結書，本院即以賴掄旗切結每月資助13,000元作為核
    算聲請人現在償債能力之基礎。
  ㈢關於聲請人個人日常必要支出部分，按債務人必要生活費用
    ，以最近一年衛生福利部或直轄市政府所公告當地區每人每
    月最低生活費一點二倍定之，消債條例第64條之2第1項定有
    明文。本院參酌衛福部社會司所公告108年度高雄市最低生
    活費標準為13,099元，則聲請人每月生活所必需除有特殊情
    形並有證據證明者外，自宜以此數額之1.2倍即15,719元為
    度，始得認係必要支出。又上開最低生活費用之標準，係照
    當地近1年平均每人消費支出60％，依其基準之家庭收支調查
    報告調查表格式示有關經常性支出之調查項目，其原即包括
    利息支出、食品、衣著、房租及水費、電費、醫療保健、交
    通、娛樂、教育等基本生活需求；因聲請人於調解程序陳稱
    與友人王亦晴合租房屋居住，每月租金15,000元，聲請人分
    攤之7,500元由友人賴掄旗支付（賴掄旗另提供聲請人生活
    費，前已敘及），故於計算聲請人個人每月必要生活費時，
    即應自前開已包括聲請人居住費用在內，扣除相當於房租支
    出所佔比例24.36％，俾免重複計列費用，而符公平之旨，則
    依此計算之結果，聲請人每月之必要生活費在不含居住費用
    之情形下，即應為11,890元【計算式：15,719－（15,719×24
    .36%）＝11,890】。
四、綜上所述，以聲請人現每月收入13,000元為其償債能力基準
    ，扣除個人必要生活費11,890元後，餘1,110元，而聲請人
    目前負債總額為4,638,852元（參調解卷第85頁，共9家金融
    機構債權合計1,872,788元，及調解卷第57頁以下，新光行
    銷公司206,044元、良京實業公司352,909元、摩根聯邦資產
    公司354,530元、新加坡商艾星國際公司433,024元、滙誠第
    二資產公司15,496元、滙誠第一資產公司331,563元、台新
    資產公司772,143元，尚有元大資產公司、新誠資產公司及
    普羅米斯顧問公司依債權人清冊所載分別為53,355元、149,
    000元、98,000元），以聲請人每月所餘按月攤還結果，需
    約34年（計算式：4,638,852÷1,110÷12＝348.3）始能清償完
    畢，堪認聲請人確有不能清償債務之情事，則聲請人向本院
    聲請清算，應予准許，爰命司法事務官進行本件清算程序。
五、依消債條例第11條第1項、第83條第1項、第16條第1項，裁
    定如主文。
中　　華　　民　　國　　108 　年　　11　　月　　6 　　日
                  民事庭　法　官　賴寶合
以上正本係照原本作成。
本裁定不得抗告。
中　　華　　民　　國　　108 　年　　11　　月　　6 　　日
                          書記官  胡美儀